【裁判字號】    99,訴,2262
【裁判日期】    991229
【裁判案由】    損害賠償
【裁判全文】
臺灣臺中地方法院民事判決              99年度訴字第2262號
原      告  韓維岫
法定代理人  林鴻荃
被      告  江金五
訴訟代理人  江慧珍
上列當事人間請求損害賠償事件，原告提起刑事附帶民事訴訟，
由本院刑事庭裁定移送前來（99年度交附民字第241號），經於
民國99年12月1日言詞辯論終結，本院判決如下：
    主    文
被告應給付原告新臺幣2,440,592元，及自民國99年8月19日起至
清償日止，按週年利率百分之5計算之利息。
原告其餘之訴駁回。
訴訟費用由被告負擔10分之9，餘由原告負擔。
本判決第一項於原告以新臺幣25萬元為被告供擔保後，得假執行
；但被告如以新臺幣2,440,592元為原告供擔保後，得免為假執
行。
原告其餘假執行之聲請駁回。
    事實及理由
壹、原告起訴聲明：被告應給付原告新臺幣（下同）2,846,000
    元，及自起訴狀繕本送達之翌日起至清償日止，按週年利率
    百分之5計算之利息，並願供擔保，請准宣告假執行。另陳
    述：
    一、被告未考領駕駛執照而於民國98年12月15日上午騎乘車
        牌號碼KAW-887號重型機車，沿臺中縣豐原市○○路由
        西南往東北方向行駛，行駛至中興路與博愛街口時，明
        知劃有分向限制線之路段，不得駛入來車之車道內，且
        應注意車前狀況，隨時採取必要之安全措施，而當時天
        候晴、有日間自然光線、視距良好，並無不能注意之情
        事，卻疏未注意所應遵行之車道及車前狀況，竟於同日
        上午9時27分許，逆向行駛在博愛街南向車道之停止線
        內。適原告亦騎乘F9A-275號重型機車，沿博愛街由北
        往南方向行駛而來，突見被告逆向行駛在前方，煞避不
        及，原告所騎乘之機車車頭因而與被告所騎乘之機車車
        頭左側發生撞擊，原告人車倒地，致受有頭部外傷併右
        側硬腦膜下出血、腹壁挫傷併左側肋骨閉鎖性骨折及血
        胸、水腦症、呼吸衰竭等傷害，並因頭部受到撞擊，意
        識重度昏迷而成為無自主能力，須依賴呼吸器，24小時
        臥床，無行動能力之植物人，屬重度精神障礙，因致身
        體受有難治之重傷害。
    二、被告疏未注意所應遵行之車道及車前狀況，竟逆向行駛
        而致原告受傷，原告爰請求被告賠償：
        （一）近半年來所使用之醫療器材、自費藥品、護理用
              品、看護費用326,149元。
        （二）原告現年76歲，尚有平均餘命6年，未來6年之醫
              療、護理及看護費用約為252萬元，亦應由被告
              賠償。
貳、被告答辯聲明：原告之訴及假執行之聲請均駁回。另陳述：
    一、被告為圖方便，未考領駕照即以機車代步，並於98年12
        月15日上午9時許與原告所騎乘之機車發生碰撞，原告
        因而受有頭部外傷併右側硬腦膜下出血、腹壁挫傷併左
        側肋骨閉鎖性骨折及血胸、水腦症、呼吸衰竭等傷害，
        被告為此感到自責，並懊悔不已。
    二、損害賠償金額部分，被告對原告所提出之相關單據，形
        式上均為真正，並無意見。但就其中原告自費購買藥品
        之費用，有所爭執，蓋因原告已在醫院中接受醫療，應
        不需另外自費購買藥品，至於原告其餘請求之費用，被
        告並無意見。
    三、被告現年71歲，年老無業且無家產，被告之子女亦均因
        收入微薄且有負債，乃無法協助被告賠償原告所受之損
        害，被告原本願以機車強制險之殘廢理賠金160萬元及
        20萬元醫療賠償金先行給付原告，差額部分再以每月5,
        000元之方式，分期攤賠，但原告現已判刑確定並入監
        服刑，已無能力再與原告和解。
參、法院得心證之理由：
    一、按當事人對於他造主張之事實，於言詞辯論時不爭執者
        ，視同自認。民事訴訟法第280條第1項定有明文。經查
        ，被告未考領駕駛執照，而於98年12月15日上午9時27
        分許，騎乘機車行駛至博愛街南向車道停止線前之行人
        穿越道上，車頭朝向北方，車身位處博愛街南向2車道
        間之白線延伸至行人穿越道之點，再逆向行駛至博愛街
        南向車道停止線內，而駛入來車車道，並欲伺機跨越分
        向限制線，駛入博愛街之北上車道時。適原告騎乘機車
        ，正沿博愛街由北往南方向行駛至南向車道停止線處，
        突見被告逆向行駛在前方，煞避不及，兩車發生撞擊，
        原告因而受有頭部外傷併右側硬腦膜下出血、腹壁挫傷
        併左側肋骨閉鎖性骨折及血胸、水腦症、呼吸衰竭等傷
        害，並因頭部受創，意識呈現重度昏迷狀態，已成為植
        物人，無自主能力，須依賴呼吸器，24小時臥床，無行
        動能力，屬重度精神障礙，屬難治之重傷害。案經原告
        之子林鴻荃訴由臺灣臺中地方法院檢察署檢察官偵查起
        訴，由本院刑事庭以99年度交易字第621號刑事判決被
        告過失傷害致人重傷有罪，並科處有期徒刑7月確定一
        節，為兩造所不爭執，並有相關刑事案件卷證可參，核
        屬實在。
    二、被告前於刑事案件審理中雖辯稱：伊並沒有去撞原告，
        是原告所騎機車來撞伊等語。但查：依刑事卷附現場路
        口攝影光碟勘驗筆錄所示，被告係先自中興路往東北方
        向騎駛至博愛路口，並於光碟所示時間7時29分55至58
        秒（車禍發生時間為上午9時27分許，光碟所示時間與
        實際時間誤差約2小時），利用博愛街南北向綠燈時，
        騎車橫跨路口（即自路口之南方騎至路口之北方）至博
        愛街南向車道上；繼於光碟所示時間7時30分21秒時，
        博愛街南向車道路口有1人飛出，身體一側著地，倒在
        地上。而現場路口由西南往東北方向之攝影光碟內容，
        於光碟所示時間7時30分17至19秒期間，被告從博愛街
        南向車道停止線前方之行人穿越道，逆向騎駛進入博愛
        街南向車道停止線內，並於光碟所示時間7時30分19秒
        時，在博愛街南向車道停止線內南向二車道間之白線附
        近，與原告之機車發生接觸。是由上開光碟勘驗內容觀
        之，被告確係在逆向行駛進入博愛街南向車道之行進狀
        態下，與原告之機車發生碰撞，並致原告飛出倒地。
    三、按汽車在未劃設慢車道之雙向2車道行駛時，應依下列
        規定：一、均應在遵行車道內行駛。二、在劃有分向限
        制線之路段，不得駛入來車之車道內。又汽車行駛時，
        駕駛人應注意車前狀況，並隨時採取必要之安全措施。
        道路交通安全規則第97條第1項第1款、第2款、第94條
        第3項分別訂有明文。被告騎車自應盡上述道路交通安
        全之注意義務，而依當時天候晴、有日間自然光線、視
        距良好，並無不能注意之情事，被告竟疏未注意遵行車
        道行駛及注意車前狀況，而逆向駛入博愛街南向車道，
        以致肇事，致使原告受有上開傷害，被告顯有過失。
    四、次按，因故意或過失不法侵害他人之權利者，應負損害
        賠償責任；不法侵害他人之身體或健康者，對於被害人
        因此增加生活上之需要，應負損害賠償責任。民法第18
        4條第1項前段、第193條第1項分別定有明文。被告上開
        過失致重傷害行為，與原告所受損害之間，有相當因果
        關係存在，則就原告所受損害結果，自應負侵權行為之
        賠償責任。爰就原告所請求賠償之各項損害項目，分述
        如下（元以下均四捨五入）：
        （一）已支出之費用部分：原告主張因系爭傷害，已支
              出：
              (1)、醫療器材費用21,700元（內含病床墊3500元
                  、血氧機9000元、抽痰機5000元、電針機
                  4200元），有銷貨單可證，且為被告所不爭
                  執，原告此部分請求，核屬有據。
              (2)、自費中西藥費用93,460元部分，被告對其必
                  要性有所爭執，原告並未提出醫師處方以資
                  認定確有必要，是原告此部分請求，尚非有
                  據。
              (3)、半年期間之居家照護用品（即尿布、看護墊
                  、紙巾等消耗品）費用42,989元，有發票為
                  證，且為被告所不爭執，核與原告之病情有
                  關，原告此部分請求，應屬有據。
              (4)、半年期間之看護費用168,000元，為被告所
                  不爭執，參諸原告之病情，確有雇用看護人
                  員之必要，是原告此部分每月28,000元（折
                  合每日約為933元左右）之請求，亦屬可採
                  。
        （二）將來6年之預估費用部分：
              (1)、原告主張因系爭傷害，尚有6年期間之居家
                  照護用品（即尿布、看護墊、紙巾等消耗品
                  ）費用504,000元（每月7,000元）及6年期
                  間之看護費用2,016,000元（每月28,000元
                  ）支出損害。
              (2)、查原告現為植物人狀態，自有長期使用居家
                  照護用品（即尿布、看護墊、紙巾等消耗品
                  ）及聘請看護之必要。而原告為23年8月14
                  日生，依內政部平均餘命所示，原告所主張
                  有6年以上之可能生存期間，為屬有據。依
                  霍夫曼式計算法扣除中間利息（首期給付不
                  扣除中間利息）核計其金額應為2,207,903
                  元【計算式：（每月7,000元居家照護用品
                  費+28,000元看護費＝35,000元，35,000元
                  ×63.00000000）＝2,207,903.0000000元）
                  。其中之63.00000000為月別單利（5/12）%
                  第72月霍夫曼累計係數。採四捨五入，元以
                  下進位】。
肆、綜上所述，原告本於侵權行為之規定，訴請被告賠償2,846,
    000元，及自起訴狀繕本送達翌日起至清償日止，按週年利
    率百分之5計算之利息，就其中之2,440,592元（計算式：21
    ,700元+42,989元+168,000元+2,207,903元＝2,440,592元）
    ，及自99年8月19日（即刑事附帶民事訴訟起訴狀繕本送達
    被告之翌日）起至清償日止，按週年利率百分之5計算之利
    息範圍內，為有理由，予以准許；逾此部分所為請求，則屬
    無據，應予駁回。
伍、原告陳明願供擔保，聲請宣告假執行，就原告勝訴部分，核
    無不合，爰酌定相當之擔保金額宣告之，並依職權酌定被告
    得免為假執行所應供之擔保金額；至原告敗訴部分，其假執
    行之聲請，因訴之駁回而失所附麗，則予駁回。
陸、本件事證已臻明確，兩造其餘攻擊防禦方法與舉證，核與判
    決結果無影響，爰不逐一論述，附此敘明。
柒、據上論結，本件原告之訴為一部有理由，一部無理由，依民
    事訴訟法第79條、第390條第2項、第392條，判決如主文。
中    華    民    國    99    年    12    月    29    日
                  民事第四庭    法  官  林宗成
正本係照原本作成。
如對本判決上訴，須於判決送達後20日內向本院提出上訴狀。如
委任律師提起上訴者，應一併繳納上訴審裁判費。
中    華    民    國    99    年    12    月    29    日
                                書記官

司法院資訊處製作；財團法人民間司法改革基金會備份。
